臺灣高等法院臺中分院刑事判決　　　　 96年度上訴字第899號
上　訴　人
即　被　告　壬○○
選任辯護人　許桂挺律師
上列上訴人即被告因常業詐欺案件，不服臺灣臺中地方法院95年
度中簡上字第669號，中華民國95年12月13日第一審判決（起訴
案號：臺灣臺中地方法院檢察署95年度偵字第18316號，移送併
案審理案號：臺灣臺北地方法院檢察署95年度偵字第20250號，
臺灣彰化地方法院檢察署95年度偵字第9950號，臺灣臺中地方法
院檢察署95年度偵字第17530、21687號），提起上訴，本院判決
如下：
    主  文
原判決撤銷。
壬○○連續幫助犯詐欺取財罪，處有期徒刑壹年。
    犯罪事實
一、壬○○因經濟困窘，於95年2月間某日，見報紙分類廣告刊
    登有收購存摺帳戶信息，乃以電話與刊登廣告綽號「阿強」
    之不詳真實姓名成年男子聯絡。其依日常生活經驗，雖知悉
    將自己之銀行帳戶存摺及金融卡、密碼提供與他人使用，可
    能因此供不法詐騙份子利用以詐術使他人將款項匯入後，再
    予提領使用，並預見可能因而幫助他人從事詐欺之不法犯罪
    ，竟仍基於幫助他人犯詐欺取財罪之概括未必故意，自95年
    2月27、28日起，至同年3月中旬某日止，先後3次在臺中市
    ○○街與民生路口附近之「唐山茶坊」，將其以自己名義向
    中國國際商業銀行南臺中分行（以下簡稱中國國際商銀）開
    設之帳號為00000000000號，向合作金庫銀行南投分行（以
    下簡稱合作金庫）開設之帳號0000000000000000號，向臺灣
    中小企業銀行大雅分行（以下簡稱臺灣企銀）開設之帳號為
    00000000000000號，向南投國姓郵局（以下簡稱國姓郵局）
    開設之帳號00000000000000號，向第一銀行、國泰世華銀行
    、土地銀行、臺中商業銀行、新光銀行（後五家帳號不明）
    等銀行開設之帳號存摺、提款卡、印章等物，以每個帳戶新
    臺幣（下同）2千元或不等之代價，販售予該綽號「阿強」
    之男子，前後共計得款2萬9千元。嗣該綽號「阿強」所屬詐
    欺集團，即基於意圖為自己不法之所有，施用詐術，先於報
    紙分類廣告刊登家庭代工之詐騙訊息，使己○○陷於錯誤，
    於95年3月21日10時36分許，匯入2千5百元至上開中國國際
    商銀壬○○之帳戶，該等匯入之金錢旋即遭詐欺集團成員提
    領一空，己○○始知受騙。該詐欺集團另於辛○○打電話詢
    問代工之事時，佯稱抽中旅遊獎，但需先匯入手續等費，使
    辛○○陷於錯誤，於95年3月1日，共匯入7萬零4百元至上開
    壬○○之帳戶，該匯入之金錢亦旋即遭詐欺集團成員員提領
    一空，辛○○始知受騙。該詐欺集團成員於95年3月21日下
    午4時許，撥打李秀技之行動電話，佯稱李秀技抽中亞太旅
    遊公司獎金港幣1百20萬元，惟需先匯款5萬元，使乙○○因
    而陷於錯誤，依指示於同年月30、31日共2次匯款5萬元至上
    開壬○○合作金庫帳戶內，嗣李秀技發覺受騙後，始報警查
    悉上情。該詐欺集團成員另自95年3月5日起，接續打電話向
    戊○○詐稱抽中旅遊1百20萬元，可參加旅遊或折現1百08
    萬元，但需先匯入手續等費，使戊○○陷於錯誤，於同年月
    21日，匯入5萬1千元至上開壬○○臺灣企銀之帳戶，該等匯
    入之金錢旋即遭詐欺集團成員提領一空，戊○○始知受騙。
    該詐騙集團又在報紙刊登虛偽之貸款廣告，適甲○○、丙○○撥打廣告內所附電話，該詐騙集團成員即向甲○○、丙○○詐稱：「需先繳納保險費、公證費等費用才能核貸」云云
    ，致甲○○、丙○○陷於錯誤，依指示匯款（甲○○於95年
    3月27日匯款5萬元，丙○○於95年3月15日匯款5萬4千9百元
    ，均匯至壬○○上開國姓郵局帳戶）該匯入款並隨即遭提領
    一空，其後因甲○○、丙○○發覺有異始知受騙。嗣先後經
    上開被詐騙之己○○等人報警，及由臺灣彰化地方法院檢察
    署檢察官指揮彰化縣警察局循線查獲。
二、案經臺中市警察局第一分局報請臺灣臺中地方法院檢察署檢
    察官偵查起訴，暨臺北市政府警察局大安分局報請臺灣臺北
    地方法院檢察署檢察官，及彰化縣警察局移送臺灣彰化地方
    法院檢察署檢察官，臺中市警察局第一分局報請臺灣臺中地
    方法院檢察署檢察官，臺北縣政府警察局永和分局報請臺灣
    板橋地方法院檢察署檢察官簽請臺灣高等法院檢察署檢察長
    令轉臺灣臺中地方法院檢察署檢察官偵查後，分別移送併案
    審理。
    理  由
一、訊據上訴人即被告壬○○固坦承先後三次，販售其自己所申
    請之上開銀行等帳戶資料供「阿強」使用無訛，但否認有何
    幫助詐欺之犯行，辯稱：其販售帳戶資料時，「阿強」告以
    係要做地下匯兌用的，直到為警查獲後，始知係供詐騙集團
    使用云云。惟查上開被害人己○○、李秀技、辛○○、戊○○、甲○○、丙○○等人，確於上述時間，因受詐騙集團以
    各種不同名目詐騙，至匯款進入被告所申請開設之上開銀行
    等帳戶，並隨即遭提領一空等事實，業據上開被害人於警詢
    指述甚詳，並有被告在中國國際商銀、臺灣企銀、合作金庫
    、國姓郵局之開戶資料、交易明細資料、被害人等之匯款回
    條聯、匯款申請書、郵政國內匯款執據可資佐證。衡之我國
    為因應經濟自由化，對外匯管制已甚為寬鬆，一般人買賣外
    匯極為便捷；又自銀行開放設立以來，一般民眾申請開立帳
    戶，更是簡便易行，被告已進入社會就職甚久，依其智識經
    驗，不可能諉為不知。再參之當前社會每有詐騙或其他犯罪
    集團，假藉收集到之銀行帳戶，供為取得犯罪所得之途徑，
    以躲避追緝，亦散見各大眾傳播媒體之報導；而通常正當之
    經濟往來，並無借用他人帳戶之必要，若非為避免追緝，該
    綽號「阿強」之人，更無多次向被告購買銀行等帳戶使用之
    可能。被告依其生活經驗既預見，該綽號「阿強」之人價購
    銀行帳戶之目的，可能係為詐欺等犯罪取款之用，竟仍販售
    自己申請取得之帳戶資料，供該「阿強」使用，則該「阿強
    」所屬詐騙集團，以被告提供之帳戶，做為詐騙他人匯款取
    款使用，顯然亦不違背被告之本意，被告幫助詐欺之罪證至
    為明確，應予論科。
二、查被告犯罪後，刑法關於罰金刑最低額（第33條第5款）、
    連續犯（第56條）及常業犯之規定，業經總統公布修正，自
    95年7月1日起施行，比較修正前後之規定，該修正後之規定
    ，除常業犯之刪除部分外，對於被告並無較有利之情形，依
    同法第2條第1項，仍應適用各該修正前之規定論處（常業犯
    部分已刪除，應回歸一般犯罪論處）。核被告所為，其將銀
    行等存摺、提款卡、密碼出售予前揭詐騙集團供詐欺取財使
    用，其本身並未參與詐欺取財之犯罪行為，顯係以幫助之意
    思，參與詐欺取財構成要件以外之行為，係犯刑法第339條
    第1項詐欺取財罪之幫助犯。其先後三次販售帳戶資料予前
    揭詐騙集團成員，觸犯同一幫助詐欺取財罪名，時間緊接，
    顯係基於概括犯意為之，應依修正前刑法第56條連續犯之規
    定，論以一罪並加重其刑。公訴意旨雖僅及被告出售中國
    國際商銀帳戶，供以詐騙被害人己○○匯款之用部分之犯罪
    事實；然被告其後再出售其他銀行帳戶，供詐騙集團向其他
    被害人詐騙匯款使用之部分，與已起訴且經認定有罪之部分
    犯行，有連續犯裁判上一罪之關係，為起訴效力所及，本院
    自得併予審究。又被告所犯僅為幫助詐欺取財罪，本院審酌
    其參與程度，認得按正犯之刑減輕之，並先加後減其刑。原
    審法院因認被告罪證明確，而予論科，固屬有據。但查被告
    為前開販賣提供存款帳戶、提款卡予前開不法犯罪集團作為
    犯罪，及提領贓款用之幫助行為後，為再圖得更豐厚代價，
    進而擔任前開不法犯罪集團之「車手」工作，負責提領詐騙
    所得工作，而參與詐騙集團詐欺取財之構成要件行為，應係
    另行起意為之（此部分另詳後述）；乃原審法院竟將全部犯
    行，一併論以刑法第340條之常業詐欺罪共同正犯，尚有違
    誤。被告上訴意旨執此指摘原判決不當，即有理由，應由本
    院予以撤銷改判。爰審酌被告犯罪之動機、目的、手段，並
    無不良前科紀錄（此有臺灣高等法院被告前案紀錄表一份在
    卷可按），及被告年輕且身心健全，竟不思循正軌營生，冀
    圖不勞而獲，為前開犯行，嚴重破壞社會治安及有礙金融秩
    序，助長犯罪歪風，並增加追緝犯罪之困難，實不宜輕縱，
    以維社會治安等一切情狀，量處如主文第2項所示之刑，以
    資懲儆。至被告為警查獲時所扣案之許立緯所販售之臺中商
    業銀行存摺（帳號：000000000000號）、合作金庫銀行存摺
    （帳號：000000000000號）各1本及許立緯印章1顆，係被告
    另參與共同常詐欺犯罪（擔任「車手」）所用之物，與本件
    論罪部分無關，爰不予宣告沒收。
三、臺灣彰化地方法院95年度偵字第9950號移送併案審理意旨另
    以：被告於上開販售個人金融帳戶後，竟於95年3月初某日
    起，以月薪2萬元之代價，加入前開綽號「阿強」、「周哥
    」、「阿成」之成年男子與「車手」楊勝傑、李奇、許立
    緯等人所組成之詐騙集團，並與彼等共謀常業詐欺，共同基
    於意圖為自己不法之所有，以詐術使人將本人之物交付為常
    業之犯意聯絡，而由「阿強」、「周哥」、「阿成」等人負
    責收購人頭帳戶及撥打電話實施詐騙；被告則擔任該集團「
    車手」工作，負責提領詐騙所得工作，並以之為常業。其後
    該集團成員於95年3月22日以電話向庚○○詐稱：「你已經
    被詐騙集團冒名開戶，臺北地院必須凍結你的銀行存款，為
    避免凍結行為妨礙你的資金運用，必須將所有存款集中轉入
    一個帳戶內，作語音查詢控管動作」云云，致庚○○陷於錯
    誤，依指示前往銀行辦理語音轉帳，而匯款41萬2千013元匯
    入許立緯（由原審法院另案審理中）所出售之新竹國際商業
    銀行西屯分行帳戶（帳號：00000000000000號）內，並由壬○○以臨櫃方式提領其中現金31萬2千元，得手後，再轉交
    「阿強」，壬○○則抽取6千元之報酬，因認被告另涉犯刑
    法第340條之常業詐欺罪嫌云云。惟查被告於上開時地，出
    售自己申請開立之帳戶予「阿強」之人，原僅是基於未必故
    意而幫助他人犯詐欺取財罪，至其後被告因貪圖每月2萬元
    或每次提領款項可得6千元報酬，而擔任「車手」工作，與
    上開單純販售提供帳戶之動作，動心起念之犯意迥然不同，
    行為態樣亦互有歧異，難認係基於同一概括犯意為之，自應
    分論併罰，即原併辦意旨書亦明載「被告所犯幫助詐欺罪與
    常業詐欺罪間，犯意各別，行為互殊，應予分論併罰」等語
    。故此部分移送併案審理之事實，與上開已起訴之幫助詐欺
    犯行間，核無連續犯等裁判上一罪之關係，非起訴效力所及
    ，本院自不得併予審理，應退還原移送機關另行依法處理，
    附此明。
據上論斷，應依刑事訴訟法第369條第1項前段、第364條、第299
條第1項前段，刑法第2條第1項前段、第339條第1項、第30條，
修正前刑法第56條，刑法施行法第1條之1，判決如主文。
本案經檢察官丁○○到庭執行職務。
中　　華　　民　　國　　96　　年　　5 　　月　　31　　日
            刑事第六庭    審判長法  官  李　文　雄
                                法  官  張  恩  賜
                                法  官  邱  顯  祥
上列正本證明與原本無異。
檢察官得上訴。
被告不得上訴。
如不服本判決應於收受送達後十日內向本院提出上訴書狀，其未
敘述上訴之理由者並得於提起上訴後十日內向本院補提理由書（
均須按他造當事人之人數附繕本）。
                                書記官　陳　桂　芬
中　　華　　民　　國　　96　　年　　5 　　月　　31　　日
附錄論罪科刑實體法條文：
刑法第339條：
意圖為自己或第三人不法之所有，以詐術使人將本人或第三人之
物交付者，處1年以下有期徒刑、拘役或科或併科1千元以下罰金
。
